行　政　法　院　判　決　　　　　　　　　　　　　八十八年度判字第三○四八號
　　原　　　告　乙○○
　　　　　　　　　　　　　送達.
　　被　　　告　財政部臺北市國稅局
右當事人間因綜合所得稅事件，原告不服行政院中華民國八十七年七月十日台八七訴
字第三四七二○號再訴願決定，提起行政訴訟。本院判決如左︰
　　主  文
原告之訴駁回。
　　事  實
緣原告民國八十年度綜合所得稅結算申報，被告以其漏報取自國防部中山科學研究院
（以下簡稱中科院）之薪資所得計新台幣（下同）五六五、三八○元，乃核定補徵稅
額一○三、九九二元。原告不服，就取自中科院薪資所得五六五、三八○元部分，申
經復查結果，未准變更，提起訴願、再訴願亦均遭駁回，遂提起本訴。茲摘兩造訴
辯意旨於次：
原告起訴意旨略謂：依原告與中科院之聘僱契約慣例，研究人員之研究補助費部分，
係與本薪分開計算，且係因研究人員所從事之研究計劃個案予以補助，並非通案按職
級按月給付者，故依所得稅法第四條第八款：「科學研究機關為獎勵進修，研究或參
加科學或職業訓練而給與之獎學金及研究、考察補助等。」補助費之名目變為品位加
給，但其實質仍係研究補助費，不應科以稅額，故八十三年度於申報扣繳憑單上，將
此研究補助費計入一般薪資所得，顯有違誤，且與法不合，嚴重損害本人權益。另查
，自中科院雇用非軍職人員迄今，時日已久，中科院及所有研究人員皆認該研究補助
費為免所得稅，故八十二年度以前中科院基於扣繳義務人地位並未依所得稅法第八十
八條、第九十二條規定，對該研究補助費扣取稅款。且在年終獎金發放時，亦未將此
研究補助費計入本薪計算發放入年終獎金之基準。又所得稅法第九十五條規定「稽徵
機關應隨時調查扣繳義務人對於有關扣繳之報告是否確實，並督促依照本法規定扣繳
稅款」，稅捐稽徵人員依此逐年至中科院查閱相關會計資料，而對該項金額未予扣繳
乙節，並未置喙，顯證稅捐稽徵人員亦同意中科院將研究補助費性質認定為免稅範圍
。故在無新的法律或命令變更免稅範圍之認定前，該研究補助費應仍屬免稅範圍等語
。
被告答辯意旨略謂︰一、經查中科院之預算雖分別依計畫編列人事費支應其員工之各
項給與，但實際上領受「科技品位加給」或「技術津貼」之非軍職人員，無論配屬之
單位或參與不同計畫，悉依該院所訂「科技人員品位加給支給標準表」、「技術員薪
給標準表」之等級，每月按級定額領取「科技品位加給」或「技術津貼」。該院與其
聘僱人員之約定事項亦載明所指薪給，除實物代金及眷補費外，包括全部給與，是以
該院非軍職人員所領受之「科技品位加給」或「技術津貼」，核屬其因提供勞務所取
得之報酬，另財政部臺灣省北區國稅局於八十二年間曾派員前往該院現場瞭解結果，
該院支付非軍職人員之「品位加給」及「技術津貼」係採按月給付方式，並非按研究
計畫個案給付，復經中科院八十一年十一月三日八十一訓誠字第一六八七三號函致該
局說明該院各類薪資扣繳所得稅狀況：「本院於年度開始即訂有各項研究計畫，並按
照研究計畫逐月實施。各項研究計畫除一般經費外，為獎勵科技人員竭盡心智參與研
發工作，另編列研發人員研究補助費及技術津貼。為便利作業，研發人員研究補助費
係採按月發放方式，再經由成本歸戶手續，回歸計畫預算內（研究補助費採個案給付
，必將增加人力及作業之負擔，不符經濟效益）」等語，足見中科院給付非軍職員工
之「品位加給」及「技術津貼」之所得，屬經常性研究補助費給與，且依職級按月定
額支給，為提供勞務所取得之報酬，依行為時所得稅法第四條第八款但書及第十四條
第一項第三類之規定，核非免稅之薪資所得。乃屬應課稅之薪資所得，殆無疑義。又
本件原核定發單補徵稅款，並未逾稅捐稽徵法第二十一條所定核課期間，所稱基於信
賴利益不宜追溯補徵等節，殊無足採。二、至原告主張稅捐稽徵人員依所得稅法第九
十五條規定逐年至中山科學研究院查閱會計資料，而對該研究補助費未予扣繳並未置
喙，顯證稅捐稽徵人員亦同意中科院將研究補助費性質認定為免稅範圍乙節，經查納
稅義務人如有所得稅法第十四條第一項之各類所得，即應依同法第七十一條規定申報
納稅，而所得稅法第九十五條之規定，僅係為加強課稅資料之正確性，授予稽徵機關
調查及督促扣繳義務人對於扣繳報告之確實，是尚不因稽徵機關未為調查或督促扣繳
義務人，即認納稅義務人就其取得之所得不負申報納稅之義務，是原告之指摘，顯屬
誤會。原處分及所為復查、訴願、再訴願決定並無違誤，請准判決駁回原告之訴等語
。
　　理  由
按中華民國政府或外國政府，國際機構、教育、文化、科學研究機構、團體，或其他
公私組織，為獎勵進修、研究或參加科學或職業訓練而給與之獎學金及研究、考察補
助費等所得，免納所得稅。但受領之獎學金或補助費，如係為授與人提供勞務所取得
之報酬，不適用之，為行為時所得稅法第四條第八款所規定。又凡公、教、軍、警、
公私事業職工薪資及提供勞務者之所得，為薪資所得，該項所得之計算，以在職務上
或工作上取得之各種薪資收入為所得額；前項薪資包括薪金、俸給、工資、津貼、歲
費、獎金、紅利、各種補助費及按月或按年分期給付之退休金或養老金。但為雇主之
目的，執行職務而支領之差旅費、日支費及加班費不超過規定標準者，及依同法第四
條規定免稅之項目，不在此限，復為同法第十四條第一項第三類所明定。本件原告八
十年度綜合所得稅結算申報，被告初查以其漏報取自中科院之薪資所得五六五、三八
○元，乃核定補徵稅額一○三、九九二元，原告不服，以系爭所得係研究補助費，依
行為時所得稅法第四條第八款規定，應屬免稅所得，且系爭所得係依研究計畫專案申
請及依各員工參與程度分別計算發放，並非定額給付，於會計上採按月給付僅屬權衡
變通辦法，其性質符合財政部六十八年十一月三十日台財稅字第三八五○一號函釋，
稽徵機關逐年至中科院查閱相關會計資料，亦對系爭所得未予扣繳一節未予置理，中
科院據以認定系爭研究補助費係屬免稅所得，應屬合法、適當，稽徵機關於經過數年
後始為應稅主張，有違信賴原則云云，申經復查結果，以原告八十年度領取中科院薪
資五六五、三八○元，該筆所得係中科院給付非軍職員工之品位加給及技術津貼，屬
經常性研究補助費給與，且依職級按月定額支給，為提供勞務取得之報酬，核非免稅
之薪資所得，原核定予以併課原告當年度綜合所得稅，並無違誤。又納稅義務人如有
所得稅法第十四條第一項各類之所得，即應依法申報納稅，而所得稅法第九十五條規
定僅係為加強課稅資料之正確性，授予稽徵機關調查及督促扣繳義務人對於扣繳報告
之確實，尚不因稽徵機關未為調查或督促扣繳義務人，即認納稅義務人就其取得之所
得不負申報納稅之義務，所稱顯屬誤會，乃未准變更。至原告起訴主張如事實欄所列
各節，除原決定業已論明者外，查本件中科院之預算雖分別依計畫編列人事費支應其
員工之各項給與，但實際上領受「品位加給」或「技術津貼」之非軍職人員，無論配
屬之單位或參與不同計畫，均依該院所定「科技人員品位加給支給標準表」、「技術
員薪給標準表」之等級，每月按級定額領取科技品位加給或技術津貼。且該院與其聘
僱人員之約定事項亦載明所指薪給，除實物代金及眷補費外，包括全部給與，其非軍
職人員所領受之科技品位加給或技術津貼，核屬因提供勞務所取得之報酬，應無行為
時所得稅法第四條第八款免納所得稅規定之適用。況財政部台灣省北區國稅局於八十
二年間派員前往該中科院瞭解結果，其支付非軍職人員之科技品位加給及技術津貼確
係按月給付方式，復經中科院八十一年十一月三日（八一）訓誠字第一六八七三號函
致該局，說明該院各類薪資扣繳所得稅狀況：「以該院於年度開始即訂有各項研究計
畫，並按照研究計畫逐月實施。各項研究計畫除一般經費外，為獎勵科技人員竭盡心
智參與研發工作，另編列研發人員研究補助費及技術津貼。為便利作業，研發人員研
究補助費係採按月發放方式，再經由成本歸戶手續，回歸計畫預算內（研究補助費採
個案給付，必將增加人力及作業之負擔，不符經濟效益）」等語，足見中科院給付非
軍職員工之品位加給及技術津貼之所得，屬經常性研究補助費給與，且依職級按月定
額支給，為提供勞務所取得之報酬，依行為時所得稅法第四條第八款但書及第十四條
第一項第三類之規定，核非屬免稅之所得。系爭應納稅款，既未逾稅捐稽徵法第二十
一條所定核課期間，被告依上開所得稅法規定、發單補徵稅款，核與租稅法定之原則
無違。至所稱信賴保護原則，係指人民信賴政府機關之決定，就其生活關係已有適當
之安排，應給予保護或給予合理補償而言。本件財政部（六十八）台財稅字第三八五
○一號函釋說明：「一、凡依職級按月定額發給者，應屬各該研究人員之薪資所得，
應於給付時應依法辦理扣繳，所得人並應於年度結算申報時合併申報課稅。二、如係
按研究計劃個案給付、並非通案按職級按月給付者，則為研究補助費，依法可免納所
得稅。三、如屬第一種情形，中科院以往未依法扣繳，所得人以往年度亦未申報納稅
者，應即請中科院轉知各所得人自行向稽徵機關補報並補繳應納稅款，可免予處罰，
自六十九年一月起，中科院應於給付時依法扣繳，所得人應於每年終後合併申報綜合
所得稅。．．．」並未就系爭依職級按月定額給付之所得為應予免稅之承諾，自無信
賴保護原則之適用。是原告應依規定申報系爭所得而未申報，被告依算揭規定補徵漏
報稅款一○三、九九二元，一再訴願決定遞予維持，均無違誤。原告起訴意旨，難謂
有理，應予駁回。
據上論結，本件原告之訴為無理由，爰依行政訴訟法第二十六條後段，判決如主文。
中    華    民    國     八十八      年      七      月       二        日
                    行 政 法 院 第 五 庭
                                審 判 長 評  事      廖  政  雄
                                         評  事      趙  永  康
                                         評  事      沈  水  元
                                         評  事      林  清  祥
                                         評  事      劉  鑫  楨
右  正  本  證  明  與  原  本  無  異
                                         法院書記官  郭  育  玎
中    華    民    國     八十八      年      七      月       三        日
